【裁判字號】    94,上訴,2295
【裁判日期】    950412
【裁判案由】    違反槍砲彈藥刀械管制條例
【裁判全文】
臺灣高等法院臺中分院刑事判決        94年度上訴字第2295號
上  訴  人
即  被  告  乙○○
                    （現於臺灣台中監獄苗栗分監執行中）
選任辯護人  饒斯棋律師
上列上訴人因違反槍砲彈藥刀械管制條例案件，不服臺灣苗栗地
方法院94年度訴字第202號中華民國94年10月5日第一審判決（起
訴案號：臺灣苗栗地方法院檢察署94年度偵字第359號），提起
上訴，本院判決如下：
    主  文
原判決撤銷。
乙○○未經許可，持有可發射子彈具有殺傷力之改造玩具手槍，
處有期徒刑貳年陸月，併科罰金新臺幣拾萬元，罰金如易服勞役
，以銀元參佰元即新臺幣玖佰元折算壹日。扣案之仿ＦＮ廠1910
型半自動手槍製造之改造玩具手槍壹枝（含彈匣壹個，槍枝管制
編號0000000000號）沒收。
    事  實
一、乙○○前因未經許可持有可發射子彈具有殺傷力之改造玩具
    手槍一支及持有子彈三顆之違反槍砲彈藥刀械管制條例案件
    ，經台灣新竹地方法院，以92年訴字第139號判決判處有期
    徒刑2年，併科罰金新台幣十二萬元，嗣經上訴於台灣高等
    法院，由該院以93年度上訴字第1434號刑事案件受理在案，
    於93年8月26日駁回上訴，再經最高法院於93年11月11日以
    93年台上字第5987號刑事判決駁回上訴確定（未構成累犯）
    。詎其仍不知警惕，明知非經許可，不得持有可發射子彈具
    殺傷力之各式槍砲、子彈，竟於民國93年9月間某日，在台
    中市夜市販售玩具槍之攤位，以新臺幣（下同）一萬五千元
    之代價，購買可發射子彈具殺傷力仿ＦＮ廠1910型半自動手
    槍之改造玩具手槍1枝（含彈匣1個，槍枝管制編號
    0000000000號），及具殺傷力直徑約8.0 MM、不具殺傷力之
    9. 0MM土造子彈各1顆。其購得前述玩具槍、子彈後，旋即
    帶回在其苗栗縣頭份鎮○○里○○鄰○○路7號住處未經許可
    ，而予持有。嗣於94年1月19日22時15分許，在苗栗縣頭份
    鎮田寮里華夏新城廣場前為警查獲，並扣得上述改造手槍1
    支、土造子彈2顆。
二、案經苗栗縣警察局竹南分局報告臺灣苗栗地方法院檢察署檢
    察官偵查後起訴。
    理  由
一、上訴人即被告乙○○（下稱上訴人）對於上開非法持有改造
    玩具手槍及土造子彈二顆之犯行，坦承不諱。扣案之改造手
    槍（含彈匣1個，槍枝管制編號0000000000號），經送請內
    政部警政署刑事警察局鑑驗之結果，認係仿ＦＮ廠1910型半
    自動手槍製造之金屬玩具手槍換裝土造金屬槍管而成之改造
    手槍，經檢視，欠缺保險鈕，惟不影響槍枝正常擊發功能，
    可擊發適用之子彈，認具殺傷力；送鑑改造子彈1顆，認係
    具直徑約為8.0MM土造金屬彈頭之土造子彈，經實際試射，
    可擊發，認具殺傷力；送鑑改造子彈1顆，認係具直徑約為
    9.0MM土造金屬彈頭之土造子彈，經實際試射，無法擊發，
    認不具殺傷力，此有內政部警政署刑事警察局94年2月25日
    刑鑑字第0940015170號槍彈鑑定書一份在卷可佐（參偵卷第
    37至40頁）。上訴人非法持有具殺傷力之改造玩具手槍及土
    造子彈之犯行，事證明確，可以認定。
二、
(一)、檢察官以上訴人於94年1月20日11時5分至同日11時55分於苗
    栗縣警察局竹南分局竹南派出所之自白、同日16時48分許於
    檢察官面前所為之供述與扣案之銼刀、小鑽頭、槍管等物為
    證據，認扣案之改造玩具手槍，係上訴人以扣案之銼刀、小
    鑽頭貫通槍管改造；土造子彈是上訴人裝火藥製造而成。
(二)、惟查：上訴人於94年1月20日11時許警詢時，供稱扣案之
    銼刀、小鑽頭是改造手槍用的云云（見偵字第359號卷第13
    頁）；又稱：改造手槍、子彈之工具都丟到頭份東興大橋下
    云云（見同上頁反面）。同日下午4時48分許，檢察官訊問
    時，亦供稱：槍是93年12月買玩具槍，在家裡用扣案之鑽頭
    貫通槍管。子彈是買玩具槍時就附了，自己再裝填火藥云云
    （見同上偵查卷第31頁）。查扣案之改造玩具手槍，經內政
    部警政署刑事警察局鑑驗之結果，認係仿ＦＮ廠1910型半自
    動手槍製造之金屬玩具手槍換裝土造金屬槍管而成，已如上
    述。扣案之銼刀、小鑽頭（鑑定後稱鑽石磨棒、鑽銑刀）及
    改造之玩具手槍、土造槍管，經本院送請台灣省機械技師公
    會鑑定，認扣案之銼刀、鑽石磨棒、鑽銑刀應無能力鑽通實
    心或擋鐵厚度較厚之圓管，而可施於即將完成之零件做最後
    之修飾，使零件成品於最後之成品組裝搭配上取得較好之效
    果，此有該公會之機械技術鑑定報告可憑。是上訴人於警訊
    時及偵查中，供稱扣案之改造玩具手槍係以扣案之銼刀、小
    鑽頭貫通槍管製造而成，即與事實不合。又上訴人於94年
    1 月20日警詢時，供稱除警方所查扣之銼刀、小鑽頭外，其
    他的改造工具已被丟到頭份鎮東興大橋下云云。查本案所扣
    案之所謂改造工具，僅有銼刀、鑽銑頭、鑽石磨棒各一支，
    均不能貫通槍管，銼刀常用於去除毛邊、整緣、修飾管狀壁
    面、凹槽及小平面等物件之後處理加工，且動力來源係以人
    員徒手操作。鑽石磨棒及鑽銑刀常用於整型、整緣、除毛邊
    、修飾管狀管壁面、凹槽及小平面等，柄接可旋轉之手握式
    驅動機構，有台灣省機械技師公會機械技術鑑定報告可憑。
    欲改造成扣案之改造手槍，尚須其他工具，如上訴人將其他
    工具丟至頭份鎮東興橋下，何以不將全部改造工具丟棄，僅
    留扣案之銼刀、鑽銑頭、鑽石磨棒。而欲鑽通槍管尚須電鑽
    ，甚至鑽床、固定夾等較精密、高價值之工具。上訴人如有
    該等改造工具，無再使用之必要，亦可出賣或轉贈友人或留
    於家中，以備他人或他日使用。何須將之丟棄東興橋下，既
    已丟棄，又何僅留銼刀、鑽銑頭、鑽石磨棒等物。上訴人上
    開所為其他改造工具丟棄東興橋下之自白，與情理不合。
    又證人即製作94年1月20日11時5分調查筆錄之員警黃金發於
    原審法院證稱：「（筆錄上僅記載用電鑽將玩具手槍槍管貫
    通情事而已，有無說銼刀等作何使用？）磨邊邊角角即槍管
    使用的。」「（為何該部分沒有記載在筆錄中？）可能是忘
    記打上去的。」「（你稱被告用銼刀等磨邊邊角角是當時被
    告告訴你，還是你現在回想的？）鑽孔部分是他自己陳述的
    。」等語（見原審卷第72頁）。惟上訴人於警詢時，並沒有
    供述以扣案之銼刀、小鑽頭磨邊邊角角，有警詢錄音帶譯文
    可憑。是證人黃金發上開關於上訴人有供述以扣案之銼刀等
    物磨邊邊角角之證詞，即與事實不合。另上訴人於於警詢
    時，原供稱槍管是以鑽孔機貫通，鑽孔機已賣掉了云云；稍
    後改稱其他改造手槍的工具都丟掉東興大橋下云云。此亦有
    警詢錄音譯文可憑。上訴人關於所謂未扣案改造工具是否丟
    棄於東興橋下之供述，於同一次警詢時，即有為不一致之陳
    述，其於警詢時之自白難謂與事實相符。上訴人於偵查中供
    稱改造工具丟棄於頭份鎮東興橋下，亦非實情。另扣案之
    土造槍管一支、底座一個、改造子彈半成品十九顆，亦不足
    以證明上訴人有改造玩具手槍、子彈之行為。
(三)、綜上說明，上訴人於警詢時及偵查中之供述，既有上開瑕疵
    ，自不能憑其有瑕疵之自白，認定上訴人有改造具殺傷力玩
    具手槍及製造子彈之犯行。而檢察官又未提出其他足資證明
    上訴人有改造玩具手槍、製造子彈之證據；本院亦查無其他
    證據足資證明，上訴人改造玩具手槍、製造子彈之犯行，不
    能證明。
三、按上訴人乙○○非法持有上開改造具殺傷力之玩具手槍、子
    彈犯行於94年1月19日被查獲後，槍砲彈藥刀械管制條例業
    於94年1月26日修正公布施行，同年月28日生效。修正前槍
    砲彈藥刀械管制條例第11條第4項規定：「未經許可，持有
    、寄藏或意圖販賣而陳列第一項所列槍砲者（即第4條第1項
    第1款所稱其他可發射金屬或子彈具有殺傷力之各式槍砲）
    ，處一年以上七年以下有期徒刑，併科新臺幣七百萬元以下
    罰金」。該法條刪除後，修正後同條例第8條第4項則修正為
    ：「未經許可，持有、寄藏或意圖販賣而陳列第1項所列之
    槍枝者（即鋼筆槍、瓦斯槍、麻醉槍、獵槍、空氣槍或第4
    條第1項第1款所定其他可發射金屬或子彈具有殺傷力之各式
    槍砲），處三年以上十年以下有期徒刑，併科新台幣七百萬
    元以下罰金」，因修正後槍砲彈藥刀械管制條例第8條第4項
    規定之刑度較重，比較新舊法後，以舊法之處罰刑度較低，
    有利於上訴人乙○○，依刑法第2條第1項但書之規定，自應
    適用修正前槍砲彈藥刀械管制條例第11條第4項之規定處罰
    。而槍砲彈藥刀械管制條例第12條第各項規定並未修正，自
    無比較適用之問題，附此敘明。
四、上訴人未經許可，持有具殺傷力改造玩具手槍、土造子彈之
    犯行，核犯修正前槍砲彈藥刀械管制條例第11條第4項之未
    經許可持有可發射子彈具殺傷力之改造玩具手槍罪；及槍砲
    彈藥刀械管制條例第12條第4項之未經許可持有子彈罪。上
    訴人係以一行為觸犯上開二罪名，為想像競合犯，應依刑法
    第55條之規定，從一重之未經許可持有具殺傷力之改造玩具
    手槍罪處斷。公訴人認上訴人係犯修正前槍砲彈藥刀械管制
    條例第11條第1項之製造可發射子彈具殺傷力之改造玩具手
    槍罪；及槍砲彈藥刀械管制條例第12條第1項、第5項之製造
    子彈既遂、未遂罪嫌，尚有未洽。上訴人未經許可持有具殺
    傷力改造手槍罪、子彈罪之犯行，已據檢察官起訴，並認與
    製造犯行有高低度之關係，無庸變更起訴法條。
五、原審判決認上訴人犯製造具殺傷力改造玩具手槍罪及製造子
    彈罪，並以上開製造具殺傷力改造玩具手槍罪及製造子彈罪
    ，犯意各別、行為互殊，應予以分論併罰，對上訴人論處罪
    刑，認事未洽。上訴人上訴意旨略以其並未犯製造具殺傷力
    改造玩具手槍罪及製造子彈罪，指摘原審判決不當，其上訴
    為有理由，應由本院將原審判決撤銷自為判決。
六、乙○○前因未經許可持有可發射子彈具有殺傷力之改造玩具
    手槍一支及持有子彈三顆之違反槍砲彈藥刀械管制條例案件
    ，經台灣新竹地方法院，以92年訴字第139號判決判處有期
    徒刑二年，併科罰金新台幣十二萬元，嗣經上訴於台灣高等
    法院，由該院以93年度上訴字第1434號刑事案件受理在案，
    於93年8月26日駁回上訴，再經最高法院於93年11月11日以
    93年台上字第5987號刑事判決駁回上訴確定，此有台灣高等
    法院被告前案紀錄表可憑。爰審酌上訴人已有違反槍砲彈藥
    刀械管制條例之犯罪前科，經法院判處有期徒刑2年確定後
    ，仍不知警惕，再犯本件之罪，惡性非輕，再衡酌上訴人犯
    罪之動機、目的、犯罪之手段、智識程度、犯罪所生之危險
    或損害、犯罪後之態度一切情狀，量處如主文所示之刑，並
    就併科罰金部分諭知易服勞役之折算標準。扣案之仿ＦＮ廠
    1910型半自動手槍製造之改造玩具手槍1枝（含彈匣壹個，
    槍枝管制編號0000000000號），係屬違禁物，應依刑法第38
    條第1項第1款諭知沒收。
七、扣案之銼刀1支、小鑽頭2支，並無證據證明是供改造玩具
    手槍、製造子彈用，不宜宣告沒收。至上訴人為警查扣直
    徑約8.0MM具有殺傷力之子彈1顆，因鑑驗試射之結果，業已
    失去子彈之構造、性能；而扣案直徑約9.0MM之土造子彈1顆
    ，無法擊發，不具殺傷力，此有內政部警政署刑事警察局94
    年2月25日刑鑑字第0940015170號槍彈鑑定書1份在卷可參，
    是上述已試射擊發之直徑約8.0MM子彈1顆，及無法擊發之直
    徑約9.0MM之土造子彈1顆，已非屬違禁物，自無庸宣告沒收
    。又為警查扣之「子彈半成品19顆」、槍管1支、底座1個
    ，經鑑驗之結果，(一)部分認均係具子彈外型之金屬實心物
    ，因不具底火、發射火藥，非完整之子彈結構，認不具殺傷
    力。(二)部分，認係長約99.9MM之金屬管。(三)係仿BERETT
    A廠84型半自動手槍製造之玩具金屬槍管彈室，此有前述槍
    彈鑑定書1份在卷可考。是前述物品既非槍彈之零組件，非
    屬違禁物，亦無證據證明供本件上訴人製造槍枝、子彈之用
    ，不另為沒收之諭知，附此敘明。
據上論斷，應依刑事訴訟法第369條第1項前段、第364條、第299
條第1項前段，修正前之槍砲彈藥刀械管制條例第11條第4項、槍
砲彈藥刀械管制條例第12條第4項，刑法第11條前段、第2條第 1
項、第55條、第38條第1項第1款 、第42條第2項、現行法規所定
貨幣單位折算新臺幣條例第2條，罰金罰鍰提高標準條例第2條，
判決如主文。
本案經檢察官甲○○到庭執行職務
中    華    民    國    95    年    4    月   12      日
            刑事第九庭  審判長法  官  陳  筱  珮
                              法  官  康  應  龍
                              法  官  趙  春  碧
上列正本證明與原本無異。
如不服本判決應於收受送達後十日內向本院提出上訴書狀，其未
敘述上訴之理由者並得於提起上訴後十日內向本院補提理由書（
均須按他造當事人之人數附繕本）。
                              書記官  胡  美  娟
中    華    民    國    95    年    4    月   13      日
附錄本案論罪科刑法條全文：
修正前槍砲彈藥刀械管制條例第11條
未經許可，製造、販賣或運輸第4條第1項第1款所稱其他可發
  射金屬或子彈具有殺傷力之各式槍砲者，處5年以上有期徒刑
  ，併科新臺幣1000萬元以下罰金。
未經許可，轉讓、出租或出借前項所列槍砲者，處3年以上10
  年以下有期徒刑，併科新臺幣700萬元以下罰金。
意圖供自己或他人犯罪之用，而犯前2項之罪者，處無期徒刑
  或7年以上有期徒刑，併科新臺幣1000萬元以下罰金。
未經許可，持有、寄藏或意圖販賣而陳列第1項所列槍砲者，
  處1年以上7年以下有期徒刑，併科新臺幣700萬元以下罰金。
第1項至第3項之未遂犯罰之。
修正後槍砲彈藥刀械管制條例第12條
1、未經許可，製造、販賣或運輸子彈者，處1年以上7年以下有
   期徒刑，併科新台幣500萬元以下罰金。
2、未經許可，轉讓、出租或出借子彈者，處6月以上5年以下有
   期徒刑，併科新台幣300萬元以下罰金。
3、意圖供自己或他人犯罪之用，而犯前二項之罪者，處3年以上
   10 年以下有期徒刑，併科新台幣700萬元以下罰金。
4、未經許可，持有、寄藏或意圖販賣而陳列子彈者，處5年以下
   有期徒刑，併科新台幣300萬元以下罰金。
5、第 1 項至第 3 項之未遂犯罰之。
                                                      Ａ


司法院資訊處製作；財團法人民間司法改革基金會備份。
